臺灣宜蘭地方法院刑事判決　　　　　　　 95年度訴字第517號
公　訴　人　臺灣宜蘭地方法院檢察署檢察官
被　　　告　甲○○
指定辯護人　本院公設辯護人　丙○○
上列被告因犯強盜等案件，經檢察官提起公訴（95年度偵字第38
17號 ），本院判決如下：
    主  文
甲○○意圖為自己不法之所有，以強暴至使不能抗拒，而取他人
之物，處有期徒刑陸年。
被訴以自動付款設備取得他人之物罪部分不受理。
    事  實
一、甲○○於民國95年9月28日下午1時許，前往其舅公乙○○位
    於宜蘭縣宜蘭市○○路25之1號之住處，欲向乙○○借款花
    用，惟因乙○○不願出借，甲○○竟基於意圖為自己不法所
    有之犯意，欲拿取乙○○放置於抽屜中之郵局提款卡（局號
    ：000000-0，帳號000000-0），乙○○見狀加以攔阻，甲○
    ○竟又基於傷害之犯意，隨手拿起桌上之毛巾，從乙○○之
    背後勒住其脖子，致使乙○○倒地而受有右額葉頭皮3.5公
    分撕裂傷、左額頭皮撕裂傷4.5公分、兩眼眶瘀青、右膝右
    足擦傷之傷害（傷害部分業據乙○○撤回告訴），甲○○拿
    取上開郵局提款卡欲離去之際，倒臥在地之乙○○仍拉扯甲
    ○○之腳部欲加以阻止，甲○○則又持該毛巾勒住乙○○之
    頸部，以上開強暴之方式至使乙○○不能抗拒，而將上開郵
    局提款卡強行取走之後離去。嗣因甲○○持上開取得之郵局
    提款卡至自動櫃員機領款，經警調閱自動櫃員機之監視錄影
    畫面後，因而循線查知上情。
二、案經乙○○訴由宜蘭縣警察局宜蘭分局報請臺灣宜蘭地方法
    院檢察署檢察官偵查起訴。
    理  由
壹、有罪部分：
一、訊據被告甲○○固坦承有於上開時地前往被害人乙○○位於
    宜蘭縣宜蘭市○○路25之1號之住處並取得被害人所有之郵
    局提款卡一張等情不諱，惟矢口否認有何強盜之犯行，辯稱
    ：我從被害人的抽屜拿提款卡，不小心撞倒他，之後就走了
    云云。經查：
（一）上開事實，業經被害人於警詢及偵查中指述明確，並有行
      政院衛生署宜蘭醫院驗傷診斷書、被害人受傷照片5張在
      卷可稽，自堪信為真實。至被告雖於本院審理時以上開情
      詞為辯，然被告前於警詢、偵查及本院準備程序中，對於
      上揭犯行均坦認無誤，而依被告於警詢中之陳述：「當時
      我們在一樓客廳，他當時樣子就是要借不借的，我有看見
      他開辦公桌抽屜時看見一張郵局提款卡，因乙○○之前有
      委託我去提領過現金，我知道他提款卡內還有大約新臺幣
      （下同）40餘萬之存款，所以我就臨時起意，想要拿那張
      卡去領錢，但乙○○阻止我取走那張提款卡，我就順手拿
      起客廳桌上之小毛巾從乙○○後方以雙手將小毛巾環繞在
      乙○○的脖子上勒緊，他掙扎約2、30秒，我們二人都倒
      地，他倒地後在地上翻滾，我即起身走到辦公桌抽屜拿取
      該張提款卡，但乙○○又以右手拉我左腳要阻擋我拿該張
      提款卡，我轉身再次拿小毛巾對他勒脖子約20秒，我見他
      在地上翻滾頭部及地上都有流血，我就起身拿起該張提款
      卡迅速逃離現場」等語（見95年10月5日警詢筆錄），與
      其於偵查中之陳述：「本來要去找他借錢，但他不肯借我
      ，我就自己去抽屜裡拿郵局的提款卡，他看到就阻止我動
      手拉我不讓我拿，我就隨手拿起桌上的毛巾，從他背後勒
      住他的脖子，勒約不到1分鐘，他就倒在地上，才又去拿
      抽屜的提款卡，結果躺在地上的乙○○又拉我的腳，所以
      我又拿毛巾再度勒他脖子，仍然勒不到1分鐘就放手，後
      來看到他有流血，我就害怕，便拿著提款卡跑掉」等語（
      見95年11月8日偵查筆錄）相符，核與被害人乙○○於偵
      查中所證述被告有翻被害人之抽屜拿取提款卡及於因遭取
      走提款卡後受有前揭傷害等情均屬一致，亦與被害人乙○
      ○所受傷害之情狀相符，故被告先後於警詢及偵查中所為
      之自白，除就案發經過、對於被害人施以強暴之方式、被
      害人倒臥在地受有傷害等情節均陳述相當具體明確，且與
      被害人乙○○指述之情節及驗傷診斷書之傷勢相符，則被
      告於警詢及偵查中之自白，自堪採信為真。
（二）被告雖於本院審理時辯稱其於警詢、偵查中因有施用Ｋ他
      命以致亂說話云云，然查被告於警詢及偵查製作筆錄之時
      間間隔月餘，其先後對於案發之情節經過不僅相符，且甚
      為具體明確，如被告確因施用Ｋ他命而致亂說話，當不致
      於相隔1月餘之時間後，仍為相同之陳述，且被告於警詢
      中亦隨同警員至現場模擬，除將案發當時以毛巾從被害人
      之背後勒住被害人之方式陳明外，對於丟棄毛巾之地點等
      細節，均具體陳述明確，此亦有現場模擬照片在卷可徵，
      顯與被告前開於警詢及偵查中任意性自白之事實相符。況
      被告雖辯稱僅輕輕撞到被害人乙○○云云，然被害人乙○
      ○除右膝右足擦傷外，其頭部右額葉頭皮及左額頭皮均有
      撕裂傷，而需縫合，且兩眼眶有瘀青，若依被告所述僅有
      輕微之碰撞，當不致造成如此嚴重之傷害，依被害人所受
      之傷勢觀之，實與被告於警詢及偵查中所陳述被害人因遭
      被告勒住頸部跌倒在地等情狀相符，故被告於本院審理時
      翻異前詞辯稱其係不小心撞到被害人云云，顯係事後卸責
      之詞，不足採信。
（三）綜上所述，被告前於警詢及偵查中所為自白之情節，核與
      現存卷證資料相符，自堪信為真實，被告確有以毛巾勒住
      被害人頸部等強暴之方式，強取被害人乙○○之提款卡等
      情堪以認定，本件事證明確，被告強盜之犯行堪以認定，
      應依法論科。
二、查被告甲○○以毛巾勒住被害人頸部此強暴方法至被害人不
    能抗拒後，強行取走被害人所有提款卡，故核其所為，係犯
    刑法第328條第1項之強盜罪。爰審酌被害人乙○○為被告之
    舅公，被告竟為取得財物而對於屬至親之被害人施用強暴之
    手段，強取被害人所有之提款卡後領款花用，其所生之危害
    非輕，及其犯罪動機、目的、手段，於本院審理中復否認犯
    行之犯後態度不佳等一切情狀，量處如主文所示之刑，以示
    懲儆。至被告犯罪所用之毛巾，非屬被告所有之物，且業經
    被告丟棄，爰不為沒收之諭知，附此說明。
三、公訴意旨另以：被告甲○○基於傷害之犯意，隨手拿起桌上
    之毛巾，從乙○○之背後勒住其脖子，致使乙○○倒地而受
    有右額葉頭皮3.5公分撕裂傷、左額頭皮撕裂傷4.5公分、兩
    眼眶瘀青、右膝右足擦傷之傷害，因認被告另涉犯刑法第27
    7條第1項之傷害罪嫌。惟按告訴乃論之罪，告訴人於第一審
    辯論終結前得撤回其告訴，查本件告訴人告訴被告傷害，起
    訴書認係觸犯刑法第277條第1項之傷害罪，依同法第287條
    前段之規定，須告訴乃論，茲據告訴人當庭撤回告訴，此有
    本院96年1月22日審理筆錄在卷可參，而公訴人認此部分與
    前揭論罪科刑之強盜罪間係一行為觸犯數罪名之想像競合犯
    ，屬裁判上一罪，爰不另為不受理之諭知。
貳、公訴不受理部分：
一、公訴意旨另以：被告甲○○意圖為自己不法之所有，於95年
    9 月28日下午1時32分許，在宜蘭縣宜蘭市○○路○段27號宜
    蘭市農會新生辦事處前之自動櫃員機，以上開強盜所得之郵
    局提款卡操作提領現金，以此不正方式接續提領5次，每次
    領得2萬元，繼而於翌日零時3分許，又在宜蘭市○○路○段
    130號宜蘭郵局前之自動櫃員機，以上開提款卡接續提領2次
    ，各6萬元及4萬元，總計得款20萬元，因認被告涉犯刑法第
    339條之2第1項之利用自動付款設備取得他人之物罪嫌云云
    。
二、按告訴乃論之罪，告訴人於第一審辯論終結前得撤回其告訴
    ，又告訴經撤回者，應諭知不受理之判決，刑事訴訟法第23
    8條第1項、第303條第3款分別定有明文。查本件告訴人乙○
    ○告訴被告以自動付款設備取得他人之物，起訴書認係觸犯
    刑法第339條之2第1項之罪，依同法第343條準用第324條第2
    項之規定，於直系血親、配偶或同財共居親屬間或其他5親
    等內血親或3親等內姻親之間，須告訴乃論，而告訴人乙○
    ○為被告之舅公，自屬5親等內之血親，茲據告訴人乙○○
    當庭撤回告訴，此有本院96年1月22日審理筆錄在卷可參，
    依照首開說明，本件就被告被訴以自動付款設備取得他人之
    物罪之部分，應為不受理判決之諭知。
據上論斷，應依刑事訴訟法第299條第1項前段、第303條第3款，
刑法第328條第1項，判決如主文。
本案經檢察官賴慶祥到庭執行職務
中　　華　　民　　國　　96　　年　　2 　　月　　5 　　日
　　　　　　　　　刑事第二庭審判長法  官  黃永勝
                                  法  官  楊坤樵
                                  法  官  鄭貽馨
以上正本證明與原本無異。
如不服本判決應於收受本判決後10日內向本院提出上訴書狀，其
未敘述上訴理由者，並得於提起上訴後10日內向本院補提理由書
狀(均須按他造當事人之人數附繕本)「切勿逕送上級法院」。
                                  書記官  林嘉萍
中　　華　　民　　國　　96　　年　　2 　　月　　6 　　日
附錄論罪科刑法條
刑法第328條第1項
意圖為自己或第三人不法之所有，以強暴、脅迫、藥劑、催眠術
或他法，至使不能抗拒，而取他人之物或使其交付者，為強盜罪
，處5年以上有期徒刑。
